臺灣高等法院高雄分院民事裁定
111年度家抗字第25號
抗  告  人  張章龍  



相  對  人  郭瓊薇  
上列當事人間請求離婚等事件，抗告人聲請退還裁判費，對於民
國111年3月1日臺灣屏東地方法院111年度家聲字第4號所為裁定
提起抗告，本院裁定如下：
    主  文
原裁定關於駁回抗告人後開第二項部分廢棄。
上開廢棄部分，抗告人溢繳之第一審裁判費新台幣壹仟元應予返
還。
其餘抗告駁回。
抗告訴訟費用由抗告人負擔。
    理  由
一、抗告意旨略以：抗告人前對相對人提起離婚等事件，經原法
    院以108年度婚字第91號事件（下稱系爭事件）受理，嗣原
    法院判決駁回抗告人離婚之請求，故未實質審理抗告人關於
    夫妻剩餘財產分配之請求，則原法院就未實質審理部分所收
    取之裁判費，當屬溢收裁判費之情形，自應退還該部分之裁
    判費新臺幣（下同）274,416元。原裁定駁回抗告人退還溢
    繳裁判費之聲請，顯有違誤，爰提起本件抗告，請求廢棄原
    裁定，原法院應退還抗告人裁判費274,416元。
二、按訴訟費用如有溢收情事者，法院應依聲請並得依職權以裁
    定返還之，民事訴訟法第77條之26第1項定有明文。次按以
    一訴主張數項標的者，其價額合併計算之，但所主張之數項
    標的互相競合或應為選擇者，其訴訟標的價額，應依其中價
    額最高者定之，為民事訴訟法第77條之2第1項所明定。再者
    ，依家事事件法第51條規定，上開規定於家事訴訟事件準用
    之。
三、經查：
　㈠抗告人於系爭事件起訴狀所載起訴聲明為准兩造離婚，及相
    對人應給付聲請人夫妻剩餘財產額26,149,297元本息，其後
    ，抗告人就金錢請求數額多次為變更，且追加備位請求准兩
    造改用夫妻分別財產制，而於系爭事件聲明請求：⒈先位請
    求准兩造離婚，備位請求准宣告兩造改用夫妻分別財產制；
    ⒉相對人應給付聲請人剩餘財產29,812,558元本息等情，業
    經本院核閱系爭事件卷無訛。抗告人於系爭事件係以一訴主
    張數項標的，各項標的即均應依其價額繳納裁判費，但其中
    聲明⒈部分係以先備位方式主張之，乃為數項標的應為選擇
    之情形，故僅依價額較高者即請求離婚部分徵收第一審裁判
    費3,000元，聲明⒉之金錢請求部分則應徵第一審裁判費274,
    416元，故抗告人應繳納之第一審裁判費為277,416元，然抗
    告人繳納之第一審裁判費金額為278,416元，有繳費收據在
    卷可稽，是抗告人就系爭事件有溢繳裁判費1,000元情事，
    堪予認定，依上開規定，自應將溢收之裁判費1,000元返還
    予抗告人。
　㈡又系爭事件判決係因認定抗告人離婚之請求為無理由，進而
    認定抗告人請求給付夫妻剩餘財產分配差額29,812,558元本
    息部分亦無理由，且因兩造夫妻關係尚存，在宣告兩造改用
    夫妻分別財產制之裁判確定前，兩造間之法定財產關係尚未
    消滅，難認抗告人之剩餘財產分配請求權已發生，而駁回抗
    告人該部分之請求，並無未審理抗告人之夫妻剩餘財產分配
    請求之情事，是抗告人請求返還其餘裁判費274,416元，尚
    屬無據。
　㈢綜上，抗告人溢繳第一審裁判費1,000元，其請求返還，自應
    予准許。原裁定駁回抗告人此部分之聲請，尚有未洽，抗告
    意旨指摘原裁定此部分不當，求予廢棄，為有理由，爰由本
    院將原裁定此部分廢棄，改裁定如主文第二項所示。至原裁
    定駁回抗告人其餘之聲請，並無違誤，抗告意旨猶執陳詞，
    指摘原裁定此部分不當，為無理由，應駁回其抗告。
四、據上論結，本件抗告為一部有理由，一部無理由，爰裁定如
    主文。
中　　華　　民　　國　　111 　年　　6 　　月　  23 　 日
                            家事法庭
                                審判長法  官  魏式璧
                                      法  官  邱泰錄
                                      法  官  黃悅璇
以上正本證明與原本無異。
如不服本裁定應於送達後10日內向本院提出再抗告狀（並按他造
當事人之人數附繕本），並繳納再抗告費新臺幣1,000 元。
再為抗告僅得以適用法規顯有錯誤為理由，並應委任律師為代理
人。如委任律師提起抗告者，應一併繳納抗告費。 
中　　華　　民　　國　　111 　年　　6 　　月　　23　　日
                                      書記官  黃楠婷
附註：
抗告人之配偶、三親等內之血親、二親等內之姻親，或抗告人為
法人、中央或地方機關時，其所屬專任人員具有律師資格並經法
院認適當者，亦得為第三審代理人。
抗告人或其法定代理人具有律師資格者及前項情形，應於提起抗
告或委任時釋明之。